臺灣臺南地方法院刑事判決　　　　　　　 93年度易字第998號
公　訴　人　臺灣臺南地方法院檢察署檢察官
被　　　告　丙　○　○　男46.
上列被告因竊盜等案件，經檢察官提起公訴（93年度偵字第1212
6號）及檢察官函請併案審理（94年度偵字第3183、519號），被
告就犯罪事實為有罪之陳述，本院裁定進行簡式審判程序，判決
如下：
    主  文
丙○○連續踰越牆垣竊盜，處有期徒刑壹年。
    事  實
一、丙○○基於意圖為自己不法所有之概括犯意，或獨自一人或
    與丁○○（另經本院審結）共同基於意圖為自己不法所有之
    犯意聯絡及互為竊盜行為之分擔，連續為下列竊盜行為：(一)
    於九十三年十一月二十日凌晨四時許，由丁○○駕駛原車牌
    號碼為 2105-JF號之自用小貨車（該車係由丁○○自方泰元
    處所收受之贓物，經丁○○自其岳父戴英明所有而已於九十
    一年三月十五日註銷之車號8F-4967號車輛拆下車牌二面，
    懸掛於其所收受前開自用小貨車上，供丁○○代步之用）搭
    載丙○○，並以黃色布料將上開自用小貨車之車牌後四碼蓋
    程路段旁，共同徒手竊取謝榮昆所有放置於該處總重約三十
    六公斤之Ｌ型鋼筋十二支｛價值約新臺幣（下同）四百元｝
    ，嗣因警方巡邏經過該處，見丁○○所駕駛之前開車輛以黃
    色布料遮蓋車牌後四位號碼而覺形跡可疑，經尾隨至臺南縣
    七股鄉竹港村八二之九號「聯富混凝土廠」前將該車攔下盤
    查，始查獲上情。(二)於九十三年十二月二十三日凌晨四時四
    十五分許，在臺南縣安定鄉六嘉村二鄰十七號之十，趁無人
    看管之際，以徒手伸入圍牆抽拿之方式，竊取甲○○所有鐵
    製鷹架平板二十塊（每塊寬二台尺、長六台尺，價值約六千
    元），得手後於搬運離去時，為巡邏員警發現而查獲。(三)於
    九十四年一月二十七日由丁○○駕駛原車牌號碼為 N6-1299
    號自小貨車（該車係由丁○○於九十四年一月十七日在臺南
    縣安定鄉新吉村六五號向方泰元收受之贓物，於收受時已懸
    掛車號 WD-9956號之車牌二面）搭載丙○○，分別於同日凌
    晨零時十分許，在臺南縣善化鎮臺十九線臺糖曾文溪東加油
    站旁，與丁○○共同徒手竊取己○○所有置於路旁之廣告鐵
    招牌一個（價值約一千元）；及於同日凌晨一時五十分許，
    在臺南縣善化鎮○○○段一一四六號十五號抽水井屋，共同
    徒手竊取臺糖公司所有之抽水馬達潤水桶（高一米、寬四十
    公分，價值約三千元），得手後欲離開現場，遭巡邏員警發
    覺有異上前盤查，而查獲上情。
二、案經臺南縣警察局佳里分局報告臺灣臺南地方法院檢察署檢
    察官偵查起訴及臺南縣警察局善化分局報告臺灣臺南地方法
    院檢察署檢察官函送併案審理。
    理　由
一、本件被告丙○○所犯為死刑、無期徒刑或最輕本刑為三年以
    上有期徒刑以外之罪，其於準備程序中就被訴事實為有罪之
    陳述，經法官告知簡式審判程序之旨，並聽取公訴人之意見
    後，爰依刑事訴訟法第二百七十三條之一第一項規定，裁定
    由受命法官獨任進行簡式審判程序，合先敘明。
二、上揭犯罪事實，業據被告丙○○於本院審理時坦承不諱，核
    與共犯丁○○於警詢時及偵查中所供述之情節相符，並據證
    人即被害人謝榮昆、甲○○、戊○○、己○○等於警詢中指
    述甚詳。此外，並有臺南縣警察局佳里分局扣押筆錄二份、
    臺南縣警察局佳里分局扣押物品目錄表一紙、贓物認領保單
    一紙、刑案現場平面圖一紙、載運贓物車輛暨現場照片二十
    四幀、臺南縣警察局善化分局贓物認領保管單三紙、臺南縣
    警察局善化分局溪美派出所扣押物品目錄表一紙、扣押書一
    紙等在卷可稽，足認被告上開自白，確與事實相符，堪予採
    信，本件事證明確，被告犯行堪以認定，應依法論科。
三、按以竹片伸入隔牆裂縫使隔鄰倉庫穀子流出或以推窗伸手入
    室竊取物品，雖其身體均未侵入住宅，但其竊盜之手段，既
    均已越進牆垣窗門，使他人牆垣窗門之安之設備失其防閑之
    效用，係與踰越牆垣或安全設備竊盜發生同樣結果之行為，
    自應構成刑法第三百二十一條第一項第二款之罪。最高法院
    33年上字第1504號、41年臺非字第38號、42年臺上字第 359
    號判例可資參照。查被告丙○○於犯罪事實(二)部分之竊盜方
    式既係以徒手伸入圍牆抽拿他人鐵製鷹架平板之方式為之，
    即應構成踰越牆垣之加重竊盜罪。故核被告丙○○於犯罪事
    實欄(二)所為，係犯刑法第三百二十一條第一項第二款踰越牆
    垣之加重竊盜罪，就犯罪事實欄(一)(三)所為，係犯刑法第三百
    二十條第一項之普通竊盜罪。被告丙○○與共犯丁○○就犯
    罪事實欄(一)(三)之竊盜犯行，具有犯意之聯絡及行為之分擔，
    為共同正犯。被告先後三次竊盜犯行，時間緊接，犯罪基本
    構成要件相同，顯係基於概括之犯意反覆為之，應依連續犯
    之規定論以情節最重之逾越牆垣竊盜罪，並依法加重其刑。
    另臺灣臺南地方法院檢察署檢察官94年度偵字第3183號及51
    9 號移送併辦即犯罪事實欄(二)(三)部分之竊盜犯行，雖未據公
    訴人起訴，惟此部分犯行與業經起訴有罪部分之犯行，有連
    續犯裁判上一罪之關係，已如前述，且據檢察官函請併案審
    理，本院自得一併審理，附此敘明。另被告雖辯稱：其自幼
    即患精神障礙疾病，現仍門診治療中，其精神狀態較一般人
    為弱，思緒判斷能力亦較薄弱，懇請依刑法第十九條第二項
    減輕其刑。然本院依職權將被告送請行政院衛生署嘉南療養
    院進行精神鑑定結果，該院覆稱：「一精神狀態方面：陳員
    接受鑑定時，意識清醒。態度稍顯焦慮不安，面部表情較為
    侷限，情感表現較淡漠，肢體動作偶有坐立不安之表現，注
    意力多可集中，言談多簡短回答，少長句之言語表達，否認
    有明顯幻覺或妄想等活性精神症狀，認知功能上：專注力及
    判斷力、定向感及簡單的計算能力尚完整，抽象思考能力有
    缺損，而記憶力方面（3一object te st）表現不佳。陳員
    之生活自理能力尚可。鑑定者詢問對犯行經過之想法：陳員
    對其所涉第一案之竊盜行為，相當懊惱地表示，主要是受表
    兄弟（黃員）的影響，若知道他用黃布將車牌蓋起來，自己
    絕對不會跟他出去；對於偷竊的東西，陳員表示是大路邊放
    著的，因為覺得家裡用得到，所以拿回家，只是自己覺得那
    些都是剩下的料，所以才拿的，但自己也知道自己不告而取
    的行為是有問題的。對於第二案，陳員亦表示自己知道其行
    為是不對的，但是他只是拿比較不好的東西，認為應該不要
    緊才是。二心理衡鑑方面：陳員接受衡鑑測驗時，衣著隨興
    ，個人衛生表現適當，態度勉強配合，情緒顯得易煩躁，但
    可自控並投入測驗，其言語表達清楚，一般對談可理解，也
    能嘗試表達自己。目前測驗結果，斑達完形視動測驗結果顯
    示；依據本次繪圖品質，沒有發現明顯的腦傷徵兆，但有明
    顯的衝動特質，評估期間有花費心力來我控制，認為個案在
    情緒控制品質方面有輕微障礙。認知功能方面，依據魏氏成
    人智力測驗第三版中文版簡式（short form）評估法，推估
    個案目前整體的智能水準介於邊緣程度，整體智商分數（HQ
    ）= 80。總結以上測驗結果，初步排除作假的可能，沒有發
    現明確資料認為陳員在犯案當時有受精神症狀或物質使用的
    影響。不過，個案具有足夠的認知功能來認識與瞭解社會規
    範，卻易受自己需求與他人意見左右，而為自己的行為形成
    似是而非的判斷。三精神科診斷：器質性腦徵候群、安非他
    命成癮性，陣發性。四結論：綜合以上所述陳員之過去生活
    史、疾病史、犯案經過、身體檢查、精神狀態檢查與心理衡
    鑑結果，研判陳員就犯行時之精神狀態：陳員意識狀態清楚
    ，智識能力為邊緣智能程度範圍，對案發經過所言內容與筆
    錄內容大致相同，回答有關案件偵查過程之時序接連無誤，
    並無意識混亂或不知所為之情形，且偵訊筆錄上之回答內容
    亦無怪異脫序之處；雖陳員先前有精神病之病史，然目前並
    無證據支持其在犯案當時有幻覺或妄想等活性精神症狀之干
    擾，而其認知功能亦無明顯之缺損·就整體評估，陳員就犯
    行當時對外界事務仍具有知覺理會及自由決定意思之能力，
    故其精神狀態並未達心神喪失或精神耗弱之程度。」，有該
    院九十四年三月二十八日出具之司法精神鑑定報告書一份在
    卷可稽，經參酌上開之鑑定意見，以及被告於本院歷次庭期
    中（包括九十四年一月五日之準備程序及審理程序中，即緊
    接於犯罪事實(二)犯罪時間後半個月之內及犯罪事實(三)犯罪時
    間前一個月內），其於本院審理中經本院法官觀察其精神狀
    況均佳，且均能瞭解本院法官訊問之問題，於回答應對間亦
    未顯露遲疑矛盾之情，且其回答之內容亦未背離本院法官訊
    問之問題意旨，並尚能明確告知本院其尚有其他案件經警查
    獲，請求等待檢察官併案後一併審酌是否有連續犯關係，故
    綜合上情，本院認被告於竊盜當時並無精神耗弱或心神喪失
    等情狀存在，自無適用刑法第十九條第二項之規定，認有減
    輕其刑之餘地，應予敘明。爰審酌被告素行不良，其不思以
    正當方式取得財物，又竊取他人之物欲變賣供己花費所用，
    顯見其守法觀念不足，無意尊重他人，以自己圖不法利益之
    私心令被害人受財產損失之苦，且於檢察官偵查期間及本院
    審理期間，仍繼續觸犯竊盜犯行，顯見其仍未記取經屢次經
    警查獲之教訓，以及犯後坦承犯行，態度尚稱良好等一切情
    狀，量處如主文所示之刑。
據上論斷，應依刑事訴訟法第二百七十三條之一、第二百九十九
條第一項前段、刑法第五十六條、第三百二十一條第一項第二款
，罰金罰鍰提高標準條例第一條前段，判決如主文。
本案經檢察官乙○○到庭執行職務。
中　　華　　民　　國　　94　　年　 　5 　　月  　4　　日
  　　　　　　　　刑事第十一庭  法　官  楊  佳  祥
以上正本證明與原本無異。
如不服本判決，應於收受送達後10日內向本院提出上訴書狀（應
附繕本）。
                                書記官  顏  惠  華
中　　華　　民　　國　　94　　年　 　5 　　月  　4　　日
附錄本案論罪科刑法條全文：
刑法第三百二十一條：
犯竊盜罪而有下列情形之一者，處六月以上五年以下有期徒刑：
一、於夜間侵入住宅或有人居住之建築物、船艦，或隱匿其內而
    犯之者。
二、毀越門扇、牆垣或其他安全設備而犯之者。
三、攜帶兇器而犯之者。
四、結夥三人以上而犯之者。
五、乘火災、水災或其他災害之際而犯之者。
六、在車站或埠頭而犯之者。
前項之未遂罰之。
